臺灣彰化地方法院刑事判決　　　　　　 94年度簡上字第131號
上　訴　人　臺灣彰化地方法院檢察署檢察官
被　　　告　乙○○
輔　佐　人
即被告之母　丁○○
選任辯護人　陳忠儀　律師
上列上訴人因被告竊盜案件，不服本院九十四年度簡字第一一二
號中華民國九十四年七月二十日第一審判決（原聲請簡易判決處
刑案號：九十四年度偵字第四一七一號），本院管轄第二審合議
庭判決如下︰
    主  文
原判決撤銷。
乙○○連續攜帶兇器竊盜，未遂，處有期徒刑月，如易科罰金
，以佰元折算壹日。緩刑貳年。
    事  實
一、乙○○自民國九十二年間即因精神方面之疾病，至童綜合醫
    院治療，經醫師診斷為器質性精神病，並繼續門診治療中，
    領有身心障礙手冊（中度精神疾病），並因此免役，對於外
    界事務之知覺理會與判斷作用，以及自由決定意思之能力，
    已達較普通人之平均程度顯然減退，達精神耗弱之狀態。乙○○基於意圖為自己不法所有之概括犯意，自九十二年六月
    中旬某日起至九十四年九月十日止，先、後於如附表所示之
    時間、地點，連續以如附表所示之方法，竊取如附表所示己○○、甲○○、戊○○、丙○○、薛弘彥、王中成等人之財
    物，其中除竊取戊○○之財物部分，則因遭人發現而逃逸致
    未得逞，餘均得逞。嗣先後為警查獲（查獲時、地詳如附表
    ）。
二、案經彰化縣警察局鹿港分局報請臺灣彰化地方法院檢察署檢
    察官偵查起訴，及檢察官移送併案審理（台灣彰化地方法院
    檢察署九十四年度偵字第五九六四號、第七三０七號）。
        理  由
一、訊據被告乙○○對於上揭事實坦承不諱，核與證人即被害人
    己○○、甲○○、戊○○、丙○○、薛弘彥、王中成證述情
    節相符，並有贓物認領保管單四紙及照片十四幀在卷可稽，
    是以本件事證已臻明確，被告犯行均堪認定。
二、按刑法第三百二十一條第一項第三款之攜帶兇器竊盜罪，係
    以行為人攜帶兇器竊盜為其加重條件，此所謂兇器，其種類
    並無限制，凡客觀上足對人之生命、身體、安全構成威脅，
    具有危險性之兇器均屬之，最高法院著有七十九年度台上字
    第五二五三號判例可資照。本件被告所犯如附表編號三所
    示之竊盜犯行，被告自承係以長約十五公分之破壞鉗欲剪斷
    廟內香油錢箱鎖行竊，參以欲破壞香油錢箱之鎖頭勢必以器
    械始得為之，故被告自承以破壞鉗欲剪斷香油錢箱鎖行為，
    自堪信為真實，又該破壞鉗係長約十五公分之鐵製器械，自
    足以為傷人之身體、生命之器械，顯為具有危險性之兇器，
    核被告就附表編號一、二及四至六所為，均係犯刑法第三百
    二十條第一項之竊盜罪；就附表編號三所為，則係犯刑法第
    三百二十一條第二項、第一項第三款之攜帶兇器竊盜未遂罪
    。公訴人雖認被告就附表編號三之犯行，僅係犯刑法第三百
    二十條第三項、第一項之普通竊盜未遂罪嫌，惟因被告係以
    破壞鉗行竊未遂，是以此部分起訴法條尚有未洽，惟因基本
    社會事實同一，故本院自應變更起訴法條，併予敘明。公訴
    人雖未敘及附表編號五、六之連續竊盜犯行，然被告上開附
    表編號五、六之竊盜犯行，與公訴人起訴書所載附表編號一
    至四所示竊盜之犯行部分，有連續犯之裁判上一罪關係，為
    起訴效力所及，本院自應併予審判，附此敘明。被告先後多
    次竊盜犯行，時間緊接，所犯又係構成要件相同之罪名，顯
    係基於概括犯意反覆為之，為連續犯，應依刑法第五十六條
    之規定論以刑法第三百二十一條第二項、第一項第三款之攜
    帶兇器竊盜未遂罪（即附表編號三之犯行），並加重其刑。
    被告已著手於竊取被害人戊○○所有財物之實行而不遂，為
    未遂犯，爰依刑法第二十六條前段之規定減輕其刑，並依法
    先加後減。又被告自九十二年間即因精神方面之疾病，至童
    綜合醫院治療，經醫師診斷為器質性精神病，並繼續門診治
    療中，領有身心障礙手冊（中度精神疾病），並因此免役，
    對於外界事務之知覺理會與判斷作用，以及自由決定意思之
    能力，已達較普通人之平均程度顯然減退，達精神耗弱之狀
    態，此有中華民國身心障礙手冊、臺灣省彰化縣伸港鄉役男
    徵兵檢查體位判定結果通知書及童綜合醫院一般診斷書影本
    各一份在卷可稽，足認被告於行為時已達精神耗弱之狀態，
    爰依刑法第十九條第二項之規定遞減輕其刑。
三、另公訴意旨略以：被告乙○○基於意圖為自己不法所有之犯
    意，於九十四年五月二十六日，進入彰化縣福興鄉○○村○○路○段四一九巷一一六弄三一號旁之南菩蓮花堂內，無人
    注意之際，欲徒手竊取丙○○置於廟內神像上之金牌，惟該
    金牌於尚未置於其實力支配之下，即遭人發現而逃逸等語 (
    即原起訴書附表編號五部分)，因認被告涉犯刑法第三百二
    十條第三項、第一項之普通竊盜未遂罪嫌。按犯罪事實應依
    證據認定之，無證據不得認定犯罪事實，又不能證明被告犯
    罪者，法院應諭知無罪之判決，刑事訴訟法第一百五十四條
    第二項、第三百零一條第一項分別定有明文。次按事實之認
    定，應憑證據，如未能發現相當證據，或證據不足以證明，
    自不能以推測或擬制之方法，為裁判基礎；又認定不利於被
    告之事實，須依積極證據，茍積極證據不足為不利於被告事
    實之認定時，即應為有利於被告之認定，更不必任何有利之
    證據；再刑事訴訟法上所謂認定犯罪事實之積極證據，係指
    適合於被告犯罪事實認定之積極證據而言，雖不以直接證據
    為限，間接證據亦包括在內，然而無論直接或間接證據，其
    為訴訟上之證明，須於通常一般之人均不致有所懷疑，而得
    確信其為真實之程度者，始得據為有罪之認定，倘其證明尚
    未達到此一程度，而有合理之懷疑存在而無從使事實審法院
    得有罪之確信時，即應由法院為諭知被告無罪之判決（最高
    法院四十年台上字第八六號、三十年上字第八一六號、二十
    九年上字第三一○五號、七十六年台上字第四九八六號判例
    意旨參照）。
    本件公訴人認被告乙○○涉犯此次竊盜未遂罪嫌，係以被告
    供承不諱，核與被害人丙○○指訴之情節相符，為其主要論
    據。訊據被告則堅決否認上揭犯行，辯稱：九十四年五月二
    十六日我是帶我在同年月二十三日在南菩蓮花堂內竊得之五
    面金牌要去還，而為警查獲，二十六日當天我並不是要去南
    菩蓮花堂偷金牌等語。經查：被告於九十四年五月二十六日
    下午一時二十分許，在彰化縣鹿港鎮○○路與復興南路口為
    警查獲時，被告身上有其於同年月二十三日在南菩蓮花堂內
    竊得之五面金牌，且被害人丙○○於警訊中亦僅陳稱南菩蓮
    花堂於九十四年五月二十三日確有掛於供奉神像上之五面金
    牌遭竊等情，被害人丙○○並未指稱被告於九十四年五月二
    十六日又至南菩蓮花堂內行竊金牌未遂，且若被告確係於同
    年月二十六日欲再次至南菩蓮花堂內行竊金牌，則被告當無
    隨身攜帶之前於同年月二十三日在南菩蓮花堂內所竊得之五
    面金牌前往之理，是以被告辯稱其於二十六日係要去還金牌
    顯屬可採，此外
    本件復查無其他積極證據證明被告有公訴人所指之前開竊盜
    犯行，揆諸首揭說明，此部分既無積極證據足認被告犯行，
    不能證明被告犯罪，本應諭知被告無罪之判決，惟因公訴人
    認此與起訴經判決有罪之附表編號一至四之竊盜犯行有連續
    犯之裁判上一罪關係，故不另為無罪之諭知，附此敘明。
四、原審判決論以被告連續竊盜罪刑，固非無見，然未及審理移
    送併辦等部分，而有未洽，公訴人據為上訴請求撤銷改判，
    非無理由，自應將原審判決撤銷改判。爰審酌被告之素行、
    犯罪之動機、目的、竊盜之手段、次數、竊取財物之價值、
    對附表所示被害人所生之危害、於行竊時處於精神耗弱之狀
    態及被告犯罪後之態度良好，並業已與被害人丙○○、己○○、戊○○等達成和解等一切情狀，量處如主文所示之刑，
    並諭知易科罰金之折算標準，以示懲儆。查被告前未曾受有
    期徒刑以上刑之宣告，此有臺灣彰化地方法院檢察署刑案資
    料查註紀錄表一紙在卷可稽，經此教訓，應知警惕而無再犯
    之虞，所宣告之刑，認以暫不執行為適當，爰併予宣告緩刑
    二年，以勵自新。
據上論斷，應依刑事訴訟法第四百五十五條之一第一項、第三項
、第三百六十九條第一項前段、第三百六十四條、第四百五十二
條、第二百九十九條第一項前段、第三百條，刑法第三百二十一
條第二項、第一項第三款、第五十六條、第二十六條前段、第十
九條第二項、第四十一條第一項前段、第七十四條第一款，罰金
罰鍰提高標準條例第二條，判決如主文。
本案經檢察官何蕙君到庭執行職務。
中　　華　　民　　國　　94　　年　　10　　月　　18　　日
                  刑事第二庭  審判長法  官  石馨文
                                    法  官  李水源
                                    法  官  黃齡玉
以上正本證明與原本無異。
本判決不得上訴。
中　　華　　民　　國　　94　　年　　10　　月　　18　　日
                                    書記官  梁高賓
附錄本案論罪科刑法條全文：
中華民國刑法第321條
犯竊盜罪而有左列情形之一者，處六月以上、五年以下有期徒刑
：
一  於夜間侵入住宅或有人居住之建築物、船艦或隱匿其內而犯之
    者。
二  毀越門扇、牆垣或其他安全設備而犯之者。
三  攜帶兇器而犯之者。
四  結夥三人以上而犯之者。
五  乘火災、水災或其他災害之際而犯之者。
六  在車站或埠頭而犯之者。
前項之未遂犯罰之。
附表：
┌──┬────┬────┬─────┬───┬────┬────┬─────┐
│編號│犯罪時間│犯罪地點│ 犯罪方式 │被害人│竊得財物│查獲時地│ 備   考  │
│    │（民國）│        │          │      │        │（民國）│          │
├──┼────┼────┼─────┼───┼────┼────┼─────┤
│ 一 │92年 6月│彰化縣伸│趁無人注意│己○○│新台幣11│被告因涉│臺灣彰化地│
│    │中旬某日│港鄉什股│之際，於上│      │0000元，│嫌竊盜案│方法院檢察│
│    │        │村什股路│揭處所，徒│      │已由被告│件，於94│署94年度偵│
│    │        │81-1號「│手竊取屋內│      │父母自動│年5月26 │字第4171號│
│    │        │興濟宮」│二樓浴室中│      │歸還予被│日在彰化│          │
│    │        │內      │之現金    │      │害人    │縣警察局│          │
│    │        │        │          │      │        │鹿港分局│          │
│    │        │        │          │      │        │接受詢問│          │
│    │        │        │          │      │        │，始查悉│          │
│    │        │        │          │      │        │上情    │          │
├──┼────┼────┼─────┼───┼────┼────┼─────┤
│ 二 │93年 3月│彰化縣線│趁無人注意│甲○○│金牌 2面│同編號一│臺灣彰化地│
│    │上旬某日│西鄉溫仔│之際，於上│      │        │        │方法院檢察│
│    │        │村沿海路│揭公眾得自│      │        │        │署94年度偵│
│    │        │1段 73號│由出入之處│      │        │        │字第4171號│
│    │        │旁土地公│所，徒手竊│      │        │        │          │
│    │        │廟內    │取置於廟內│      │        │        │          │
│    │        │        │神像上金牌│      │        │        │          │
│    │        │        │2面       │      │        │        │          │
├──┼────┼────┼─────┼───┼────┼────┼─────┤
│ 三 │93年 6月│彰化縣鹿│趁無人注意│戊○○│未遂    │同編號一│臺灣彰化地│
│    │間某日  │港鎮山崙│之際，於上│      │        │        │方法院檢察│
│    │        │里山寮巷│揭公眾得自│      │        │        │署94年度偵│
│    │        │26號「鄧│由出入之處│      │        │        │字第4171號│
│    │        │安宮」內│所，以宮內│      │        │        │          │
│    │        │        │之破壞鉗欲│      │        │        │          │
│    │        │        │剪斷廟內香│      │        │        │          │
│    │        │        │油錢箱鎖時│      │        │        │          │
│    │        │        │，即遭人發│      │        │        │          │
│    │        │        │現而逃逸  │      │        │        │          │
├──┼────┼────┼─────┼───┼────┼────┼─────┤
│ 四 │94年 5月│彰化縣福│趁無人注意│丙○○│金牌 5面│同編號一│臺灣彰化地│
│    │23日中午│興鄉橋頭│之際，於上│      │，已為警│        │方法院檢察│
│    │12時許  │村彰鹿路│揭公眾得自│      │查獲，並│        │署94年度偵│
│    │        │7段419巷│由出入之處│      │已歸還予│        │字第4171號│
│    │        │116弄31 │所，徒手竊│      │被害人  │        │          │
│    │        │號旁「南│取置於廟內│      │        │        │          │
│    │        │菩蓮花堂│神像上之金│      │        │        │          │
│    │        │」內    │牌5面     │      │        │        │          │
├──┼────┼────┼─────┼───┼────┼────┼─────┤
│ 五 │94年7月 │彰化縣伸│趁該住處大│薛弘彥│紅包 1個│被告得手│臺灣彰化地│
│    │11日上午│港鄉蚵寮│門未上鎖且│      │，內有新│後欲離去│方法院檢察│
│    │10時20分│路113號 │無人注意之│      │台幣 600│時，為被│署94年度偵│
│    │許      │        │際，侵入住│      │元，已為│害人發覺│字第5964號│
│    │        │        │宅內，徒手│      │警查獲，│報警處理│          │
│    │        │        │竊取置於屋│      │並已歸還│而當場查│          │
│    │        │        │內神像下之│      │予被害人│獲      │          │
│    │        │        │紅包（內有│      │        │        │          │
│    │        │        │新台幣600 │      │        │        │          │
│    │        │        │元）（無故│      │        │        │          │
│    │        │        │侵入住宅部│      │        │        │          │
│    │        │        │分未具告訴│      │        │        │          │
│    │        │        │）        │      │        │        │          │
├──┼────┼────┼─────┼───┼────┼────┼─────┤
│ 六 │94年 9月│彰化縣彰│趁該住處大│王中成│金牌5面 │被告得手│臺灣彰化地│
│    │10日下午│化市中華│門未上鎖且│      │及新台幣│後欲離去│方法院檢察│
│    │14時50分│路111巷1│無人注意之│      │600 元，│時，為警│署94年度偵│
│    │許      │7號     │際，侵入住│      │已為警查│於該住處│字第7307號│
│    │        │        │宅內，徒手│      │獲，並已│門口當場│          │
│    │        │        │竊取置於屋│      │歸還予被│查獲    │          │
│    │        │        │內之金牌 5│      │害人    │        │          │
│    │        │        │面及新台幣│      │        │        │          │
│    │        │        │600元     │      │        │        │          │
└──┴────┴────┴─────┴───┴────┴────┴─────┘
